【裁判字號】    98,交聲,1472
【裁判日期】    980911
【裁判案由】    交管條例聲異
【裁判全文】
臺灣板橋地方法院交通事件裁定        98年度交聲字第1472號
原處分機關  交通部公路總局臺北區監理所蘆洲監理站
異  議  人
即受處分人  甲○○
上列受處分人因違反道路交通管理處罰條例案件，對於交通部公
路總局臺北區監理所蘆洲監理站中華民國98年6 月6 日所為之北
監蘆字第裁46-C00000000號、46-C00000000號裁決處分（原舉發
案號：北縣警交大字第C00000000號、第C00000000號）聲明異議
，本院裁定如下：
    主  文
原處分均撤銷。
甲○○不罰。
    理  由
一、原處分意旨略以：異議人即受處分人甲○○所有之車牌號碼
    K3U-778號重型機車，於民國98年4 月23日中午12時40分許，
    ，行經臺北縣三重市○○○路與龍門路口時，因「駕車行經
    有燈光號誌管制之交叉路口闖紅燈（正義北路左轉龍門路）
    」之違規行為，經員警當場攔停，拒絕停車接受稽查而逃逸
    ，為警逕行製單舉發，乃分別依道路交通管理處罰條例第53
    條第1 項、第63條規定裁處罰鍰新臺幣（下同）1800元，並
    記違規點數3 點、及依同條例第60條第1 項、第63條規定裁
    處罰鍰3000元，並記違規點數1 點。
二、異議意旨則以：異議人當日並無經過該路段，亦無採證照片
    或影片可資證明異議人有如裁決書所載之違規事實。又異議
    人從事中古車買賣，有時異議人之機車會借客人使用，為此
    聲明異議，請求撤銷原處分等語。
三、按汽車駕駛人，行經有燈光號誌管制之交岔路口闖紅燈者，
    處1800元以上5400元以下罰鍰；又汽車駕駛人，駕駛汽車有
    違反本條例之行為，經交通勤務警察或依法令執行交通稽查
    任務人員制止時，不聽制止或拒絕停車接受稽查而逃逸者，
    除按各該條規定處罰外，處3000元以上6000元以下罰鍰；另
    汽車駕駛人有第53條、第60條第1 項之情形者，除依原條款
    處罰鍰外，並分別記違規點數3 點、1 點，道路交通管理處
    罰條例第53條第1 項、第60條第1 項、第63條第1 項第3 款
    、第1 款固分別定有明文。惟按法院受理交通事件，準用刑
    事訴訟法之規定，道路交通管理處罰條例第89條前段定有明
    文，是以最高法院76年台上字第4986號判例所揭櫫「認定犯
    罪事實所憑之證據，雖不以直接證據為限，間接證據亦包括
    在內，然而無論直接證據或間接證據，其為訴訟上之證明，
    須於通常一般之人均不致有所懷疑，而得確信其為真實之程
    度者，始得據為有罪之認定，倘其證明尚未達到此一程度，
    而有合理之懷疑存在而無從使事實審法院得有罪之確信時，
    即應由法院為諭知被告無罪之判決」之刑事訴訟法上重要原
    則，於法院審理違反道路交通管理處罰條例案件時，當有其
    適用，如法院踐行調查證據之程序後，就原處分機關所認定
    之行為人違規事實仍有合理懷疑，而無法確信行為人有道路
    交通管理處罰條例各該處罰條文之構成要件事實時，即應依
    刑事訴訟法上罪疑唯輕之原則，作有利於受處分人之認定。
四、經查：證人即當時舉發本違規事件之臺北縣政府警察局三重
    分局厚德派出所警員乙○○於本院調查時到庭具結證稱：當
    日上午11時至下午1 時，伊站在龍門路1 號執行正義北路交
    通勤務，伊攔查位置離正義北路與龍門路口約數10公尺，可
    以看到路口之號誌。伊當時發現1 輛機車由正義北路違規紅
    燈左轉龍門路，伊當時有吹哨及指揮棒示意其停車受檢，惟
    該騎士沒有停車反而往龍門路方向逃逸，伊當時記下車牌號
    碼為K3U-778 號，經調閱監視器確認車牌無誤始告發。伊當
    時看到該車上僅有駕駛1 人，係男性，但無法確定該機車騎
    士是否為在庭之異議人。而伊所庭呈之監視器畫面係設置於
    正義北路與龍門路口，由重陽路往正義北路方向拍攝，卷附
    之採證照片是該名騎士尚未違規前所攝得者等語（見本院98
    年7 月3 日訊問筆錄），是依證人乙○○之證詞，其並無法
    明確指證當時違規之駕駛人確為本件異議人。又前開採證照
    片僅攝得前開機車之機身及機車騎士之下半身，無從資以辨
    別該騎士是否為異議人。再者，異議人係任職於址設臺北縣
    三重市○○路○ 段8 號之力福汽車商行，擔任店長乙職，有
    臺北縣政府警察局三重分局98年8 月20日北縣警重刑字第
    0980040328號函暨所附查訪表1 份在卷可參，核與異議人於
    本院調查時所述之任職情形相符，自屬信實。異議人既係經
    營中古汽車商行，其辯稱基於客人交通或購物之便，有時會
    將上開機車借予客人使用等語，尚與常情無違，並非絕不可
    信。則異議人是否真有如上揭所述之違規行為，尚有合理之
    懷疑存在。此外，復查無其他積極證據足證異議人於案發時
    地確有闖紅燈及拒絕停車接受稽查而逃逸之違規情事，揆諸
    前揭說明，自應對異議人為有利之認定。原處分機關未予以
    詳查，即依有疑之證據逕對異議人為本件裁罰，於法尚有未
    合。本件異議人之異議為有理由，原處分均應予撤銷，另諭
    知異議人不罰，以昭審慎。
五、據上論斷，應依應依道路交通管理處罰條例第87條第2 項，
    道路交通案件處理辦法第20條前段，裁定如主文。
中    華    民    國    98    年    9     月    11    日
                        交通法庭  法  官  吳佳穎
以上正本證明與原本無異
如不服本裁定應於送達後5日內向本院提出抗告狀
                                  書記官  黃炎煌
中    華    民    國    98    年    9     月    11    日


司法院資訊處製作；財團法人民間司法改革基金會備份。
